【裁判字號】    99,交易,194
【裁判日期】    990430
【裁判案由】    過失傷害
【裁判全文】
臺灣臺中地方法院刑事判決             99年度交易字第194號
公  訴  人  臺灣臺中地方法院檢察署檢察官
被      告  甲○○
上列被告因過失傷害案件，經檢察官提起公訴（99年度偵字第58
51號），本院判決如下：
    主    文
甲○○犯過失傷害罪，處拘役肆拾日，如易科罰金，以新臺幣貳
仟元折算壹日。緩刑貳年，並應向賴陳慧敏支付新臺幣伍萬元之
損害賠償（賴陳慧敏實際可得請求賠償之數額，另裁定移送本院
民事庭審理認定）。
    犯罪事實
一、甲○○於民國98年8月22日上午10時14分許，騎乘車牌INB-0
    29號重型機車，沿台中市○○區○○路三段由西往東方向行
    駛，在行經設有雙黃實線之西屯路三段11號前之快車道時，
    本應注意車前狀況，隨時採取必要之安全措施，而依當時情
    形係天候晴、日間自然光、路面乾燥無缺陷亦無障礙物、視
    距良好，客觀上並無不能注意之情事，適有行人乙○○○亦
    疏未注意在設有雙黃實線之路段，不得跨越道路之規定，自
    西屯路三段11號由南往北方向欲步行跨越西屯路，甲○○竟
    疏未注意車前狀況，採取煞停或閃避之必要安全措施，不慎
    撞及乙○○○，雙方均因而倒地，致乙○○○受有胸壁挫傷
    合併（左）第 5肋骨骨折、右上門齒和左上門齒外傷斷裂、
    鬆脫、牙根斷折及外吸收等傷害；甲○○則手腳擦傷（乙○
    ○○涉犯過失傷害部分未據甲○○告訴）。
二、案經乙○○○訴由臺灣臺中地方法院檢察署檢察官偵查起訴
    。
    理    由
一、按被告以外之人於審判外之陳述雖不符刑事訴訟法第 159條
    之1至之4之規定，而經當事人於審判程序同意作為證據，法
    院審酌該言詞陳述或書面陳述作成時之情況，認為適當者，
    亦得為證據；當事人、代理人或辯護人於法院調查證據時，
    知有刑事訴訟法第159條第1項不得為證據之情形，而未於言
    詞辯論終結前聲明異議者，視為有前項之同意，同法第 159
    條之 5定有明文。本案公訴人、被告甲○○於本院審判期日
    ，就本院所引用下列證據之證據能力，並未加以爭執，且本
    院審酌證據作成之形式、取得之方式，均無瑕疵，及與待證
    事實具有關聯性等情況，認為適當，揆諸前開說明，均有證
    據能力，當得作為證據。
二、上開犯罪事實，業據被告甲○○於本院審理時坦白認罪（見
    本院卷第21、25、26頁），核與證人即告訴人乙○○○指述
    被害情節相符，並有澄清綜合醫院中港分院診斷證明書、暉
    鴻牙醫診所診斷證明書、長青牙醫診所診斷證明書、道路交
    通事故現場圖、道路交通事故調查報告表(一)(二)、道路交通事
    故談話紀錄表、現場照片3張在卷可憑(見99年度他字第1161
    號偵查卷第4至7、10至16、19、20頁）。又依上開道路交通
    事故談話紀錄表（見同上偵查卷第13頁），可知告訴人之子
    自陳告訴人係要橫越馬路至西屯路三段8號，甫走2-3步，即
    遭被告騎乘之機車碰撞。再參諸道路交通事故調查報告表(一)
    、現場照片（見同上偵查卷第11、19、20頁），被告騎乘機
    車之刮地痕及鞋子、安全帽散落處，均在快車道雙黃實線靠
    近對向車道處，顯見告訴人確係在穿越西屯路快車道時，遭
    被告騎乘之機車碰撞，其於偵查中否認穿越馬路，陳稱僅站
    在路邊云云（見99年度偵字第5851號偵查卷第3頁)，顯與前
    揭明確之事證不符，難以採信。按車輛行駛時，駕駛人應注
    意車前狀況，隨時採取必要之安全措施，道路交通安全規則
    第94條第 3項定有明文。被告騎乘機車，自應注意上開道路
    交通安全規定，且依當時情形係係天候晴、日間自然光、路
    面乾燥無缺陷亦無障礙物、視距良好（見99年度他字第1161
    號偵查卷第11頁道路交通事故調查報告表(一)），客觀上並無
    不能注意之情事，被告竟疏未注意前方適有告訴人正在穿越
    道路，並採取煞停或閃避之必要安全措施，即貿然前進，以
    致發生本件交通事故，其顯有過失無疑。又告訴人確因本次
    車禍受有胸壁挫傷合併（左）第 5肋骨骨折、右上門齒和左
    上門齒外傷斷裂、鬆脫、牙根斷折及外吸收等傷害（見同上
    偵查卷第4至7頁診斷證明書），則被告之過失行為與告訴人
    所受傷害間，自具有相當因果關係。綜上所述，被告過失傷
    害之犯罪事證已臻明確，其犯行洵堪認定，應依法論罪科刑
    。
三、核被告所為，係犯刑法第284條第1項前段之過失傷害罪。又
    雙黃實線設於路段中，用以分隔對向車道，並雙向禁止超車
    、跨越或迴轉，道路交通標誌標線號誌設置規則第149條第1
    項第1款第8目定有明文。查本件發生交通事故之路段，係設
    有雙黃實線之快車道，此有道路交通事故調查報告表(一)、現
    場照片在卷可憑（見同上偵查卷第11、19、20頁），自係禁
    止跨越。被告在該快車道依規定行駛，因行人即告訴人不依
    規定，欲跨越馬路而擅自進入快車道，方遭被告騎乘之機車
    碰撞受傷，被告因而負刑事責任，自應依道路交通管理處罰
    條例第86條第 2項規定減輕其刑。爰審酌被告無犯罪紀錄之
    品行（參卷附臺灣高等法院被告前案紀錄表）、智識程度、
    生活狀況、過失之程度、告訴人所受之傷害、被告坦白認罪
    且於本院審理時表明除保險公司之理賠外，願額外賠償告訴
    人新臺幣（下同）50,000元，已顯現其和解誠意之犯後態度
    ，雖被告迄未與告訴人達成和解並賠償損害，惟此涉及告訴
    人與被告方之保險公司就應賠償金額之多寡認知有異，尚難
    完全歸責於被告等一切情狀，量處如主文所示之刑，並諭知
    易科罰金之折算標準。又被告未曾因故意犯罪受有期徒刑以
    上刑之宣告（參卷附臺灣高等法院被告前案紀錄表），其因
    一時疏失致罹刑章，犯罪情節尚非重大，則經此偵審程序及
    罪刑宣告之教訓，理當知所警惕，應無再犯之虞，且被告於
    本院審理時，表明除保險公司應支付之理賠外，願額外賠償
    告訴人50,000元，公訴人亦表示依被告之承諾宣告附條件緩
    刑，對兩造較有利（見本院卷第26頁），因認被告所受宣告
    之刑，以暫不執行為適當，併依刑法第74條第1項第1款規定
    ，宣告緩刑 2年，以啟自新。另為促使被告確實履行額外賠
    償告訴人50,000元之承諾，不致因受緩刑宣告而心存僥倖，
    爰依刑法第74條第2項第3款規定，命被告應向告訴人支付該
    數額之損害賠償，資以兼顧告訴人之權益。
四、據上論斷，應依刑事訴訟法第299條第1項前段，道路交通管
    理處罰條例第86條第2項，刑法第284條第 1項前段、第41條
    第 1項前段、第74條第1項第1款、第2項第3款，刑法施刑法
    第1條之1第1項、第2項前段，判決如主文。
本案經檢察官丙○○到庭執行職務。
中    華    民    國    99    年    4     月    30    日
              刑事第四庭    法  官  張恩賜
以上正本證明與原本無異。
如不服本判決，應於收受判決後10日內向本院提出上訴書狀，並
應敘述具體理由；其未敘述上訴理由者，應於上訴期間屆滿後20
日內向本院補提理由書（均須按他造當事人之人數附繕本）「切
勿逕送上級法院」。
                            書記官  黃舜民
中    華    民    國    99    年    4     月    30    日
附錄本案論罪科刑法條
刑法第284條第1項：
因過失傷害人者，處六月以下有期徒刑、拘役或五百元以下罰金
，致重傷者，處一年以下有期徒刑、拘役或五百元以下罰金。

司法院資訊處製作；財團法人民間司法改革基金會備份。
